【裁判字號】    97,毒抗,32
【裁判日期】    970128
【裁判案由】    聲請觀察、勒戒
【裁判全文】
臺灣高等法院臺南分院刑事裁定          97年度毒抗字第32號
抗  告  人
即  被  告  甲○○
                    （
上列抗告人因違反毒品危害防制條例案件，不服臺灣臺南地方法
院九十六年度毒聲字第八五七號，民國九十六年十二月十七日所
為送勒戒處所觀察、勒戒之裁定，提起抗告，本院裁定如下：
    主  文
抗告駁回。
    理  由
一、抗告意旨略以：被告甲○○八十八年度毒聲字第六五八號裁
    定令入戒治處所，以強制戒治。於八十八年八月十九日停止
    戒治付保護管束，並沒有出所，而是繼續在押於嘉義監獄服
    刑毒品案件等，至九十四年一月服刑完畢出獄。被告於九十
    六年九月二十九日經警查獲施用第二級毒品。被告違反毒品
    危害防制條例釋放應算二年而已，並非原裁定所言釋放出獄
    五年，爰依法提起抗告，請求撤銷原裁定；另被告因於九十
    六年九月二十九日經警查獲施用第二級毒品時，均已坦承不
    諱，應當即送勒戒處所觀察、勒戒，而當時被告遭禁見長達
    三個月之久，也已經沒毒癮，今盼能好好為另案打官司，早
    日返家重新開始，盡為人子女應盡之孝道，懇請貴院鈞長或
    能准許將禁見之時日或扣二個月算是勒戒等語。
二、按犯毒品危害防制條例第十條之罪者，檢察官應聲請法院裁
    定，令被告入勒戒處所觀察、勒戒，其期間不得逾二月；又
    觀察、勒戒或強制戒治執行完畢釋放後，五年後再犯前揭第
    十條之罪者，適用本條前二項之規定，同條例第二十條第一
    項、第三項分別定有明文。
三、經查被告因於九十六年九月二十九日十六時許，與葉繼賢、
    張祐嘉、蔡典男等人共同持槍毆打、強押被害人林昭文，而
    為警在臺南縣六甲鄉菁埔村三七四之一號前攔截被告等人所
    共乘之車牌號碼二八○二－ＬＸ號自用小客車，並當場在前
    開自用小客車副駕駛座下之黑色皮包內，扣得改造手槍、子
    彈、第一級毒品海洛因、第二級毒品安非他命、第三級毒品
    Ｋ他命等物，嗣經被告同意採集其尿液送驗，於九十六年九
    月二十九日二十時經警採集其尿液送請長榮大學鑑定，經長
    榮大學以酵素免疫分析法（ＥＩＡ）初驗及以氣相層析質譜
    儀法（ＧＣ／ＭＳ）複驗檢驗結果，發現確有安非他命類陽
    性反應，有長榮大學九十六年十月十一日確認報告乙紙在卷
    可稽，而查尿液以「螢光偏極免疫分析法」之檢驗方法篩檢
    後，再以精密之「氣相層析質譜儀分析法」為確認時，即係
    在良好的操作條件下，以氣相層析質譜儀作藥物及其代謝物
    之定性及定量分析，幾乎不會有偽陽性反應產生之可能（參
    照行政院國軍退除役官兵輔導委員會臺北榮民總醫院八十三
    年四月七日（八三）北總內字第○三○五○號函，暨法務部
    調查局第六處八十七年九月二十二日（87）發技（一）字第
    八七○七一四九一號函），茲查本件被告之尿液，經長榮大
    學以「酵素免疫分析法」篩檢檢驗結果呈安非他命類陽性反
    應，復經較為精密之「氣相層析質譜儀分析法」確認檢驗結
    果，亦發現其尿液呈安非他命之陽性反應，是被告確有施用
    毒品安非他命之事實，應堪認定。而按甲基安非他命經口服
    投與後約百分之七十於二十四小時內自尿中排出，約百分之
    九十於九十六小時內自尿中排出，由於甲基安非他命成分之
    檢出與其投與方式、投與量、個人體質、採尿時間與檢測儀
    器之精密度等諸多因素有關，因此僅憑尿液中呈安非他命陽
    性反應，並無法確實推算吸食時間距採集時間之長短，惟依
    上述資料推斷，最長可能不會超過四日，亦經行政院衛生署
    藥物食品檢驗局八十一年二月八日（八一）藥檢一字第○○
    一一五六號函示明確，足證被告確有於九十六年九月二十九
    日二十時經警採尿前之九十六小時內之某時，在不詳地點施
    用第二級毒品安非他命之事實，應堪認定，原審法院因而依
    臺灣臺南地方法院檢察署檢察官之聲請，援引毒品危害防制
    條例第二十條第一項、第三項、觀察勒戒處分執行條例第三
    條第一項、第二項之規定，裁定將被告送勒戒處所觀察、勒
    戒，經核並無不合。另被告抗辯伊係出獄二年，並非如原裁
    定所書之五年云云，依前開毒品危害防制條例第二十條第三
    項係規定：「為觀察、勒戒或強制戒治執行完畢釋放後，五
    年後再犯第十條之罪者」，故應於其起算點「自為觀察、勒
    戒或強制戒治執行完畢釋放後」開始起算，原審八十八年毒
    聲字第六八五號令入戒治處所施以強制戒治之裁定，於八十
    八年八月十九日因停止戒治付保護管束而出戒治所另行執行
    其他有期徒刑，於八十九年二月二十四日期滿未經撤銷停止
    戒治而執行完畢。考其立法理由乃謂：「強制戒治五年後再
    犯者，顯見前所實施之觀察、勒戒或強制戒治，已足以遮斷
    其施用毒品之癮為期自新及協助其斷除毒癮，對此五年後再
    犯者，爰明定仍適用初犯之規定，先經觀察、勒戒、強制戒
    治之程序。」故起算點之期日為八十九年二月二十四日，而
    本件之犯罪期日係為九十六年九月二十九日二十時向前推算
    九十六小時，故已經過五年，是被告是項之抗辯不足為採；
    又被告另抗辯，伊當時因另案被羈押且禁見三個月，請求將
    此禁見之二個月視為勒戒云云，惟此禁見之裁定與勒戒之裁
    定，並非同一案件，且其目的亦非相同，禁見是為了保全證
    據，而勒戒係為了戒斷毒癮維護受勒戒處分人之健康，是被
    告請求將禁見時日之二個月視為勒戒之抗辯，顯不足採。是
    被告執上揭抗告意旨指摘原審裁定不當，尚難認有理由，應
    予駁回。
據上論斷，應依刑事訴訟法第四百十二條，裁定如主文。
中    華    民    國    97    年    1     月    28    日
                  刑事第一庭    審判長法  官  黃崑宗
                                      法  官  蔡長林
                                      法  官  夏金郎
以上正本證明與原本無異。
不得再抗告。
                                      書記官  劉岳文
中    華    民    國    97    年    1     月    28    日


司法院資訊處製作；財團法人民間司法改革基金會備份。
